最高法院刑事判決　　　　　　　　　　　　　　　八十六年度台上字第七三六三號
　　上　訴　人　甲○○
右上訴人因過失致人於死案件，不服台灣高等法院花蓮分院中華民國八十六年八月十
三日第二審判決（八十六年度交上訴字第九號，起訴案號：台灣花蓮地方法院檢察署
八十四年度偵字第四○○六號），提起上訴，本院判決如左：
    主  文
上訴駁回。
    理  由
按刑事訴訟法第三百七十七條規定，上訴於第三審法院，非以判決違背法令為理由，
不得為之。是提起第三審上訴，應以原判決違背法令為理由，係屬法定要件。如果上
訴理由狀並未依據卷內訴訟資料，具體指摘原判決不適用何種法則或如何適用不當，
或所指摘原判決違法情事，顯與法律規定得為第三審上訴理由之違法情形，不相適合
時，均應認其上訴為違背法律上之程式，予以駁回。本件原判決綜合調查證據之結果
，維持第一審判決論處上訴人甲○○刑法第二百七十六條第二項之業務過失致人於死
罪刑。上訴意旨略稱：(一)原判決事實欄既認定上訴人所駕駛之大貨車因煞閃不及而在
路中與被害人張湧達所騎機車發生「擦撞」，然理由欄一則謂上訴人所駕車輛「因而
『撞及』被害人所駕駛之機車」，有事實與理由不一之瑕疵。上訴人於原審曾請求傳
訊法醫師陳瑞璋說明被害人致死部位，資為印證被害人並非上訴人之車直接撞及致死
。原審未予傳訊，又未說明其理由，有判決理由不備之違法。(二)上訴人前於民國八十
四年間所犯過失致人於死罪，其肇事原因與本件殊異，過失亦甚輕微。原審未查明前
案車禍如何發生，遽以上訴人曾於八十四年間犯過失致人於死罪，經判處有期徒刑六
月，緩刑三年，因而重判上訴人有期徒刑八月，量刑不當。且依原判決之量刑方式，
係先依自首減刑，後因緩刑中再犯罪加重其刑，亦與刑法第七十一條第一項先加後減
之規定相違，自屬違法等語。惟查原判決於事實欄認定：上訴人駕駛營業大貨車，行
經肇事交岔路口時，應注意能注意而疏未注意減速慢行，作隨時停車之準備，仍以時
速六十至六十五公里疾馳，適疏未注意應讓右方車先行而搶先通行之被害人所乘機車
駛至該路口，上訴人之大貨車煞閃不及，在路中與被害人之機車發生擦撞，致被害人
人車倒地，造成顱內出血不治死亡等情。於理由欄一則依事證說明：上訴人於行經該
交岔路口，不僅未減速慢行，且超速行駛，以致於煞車後，無法直線停於現場，因而
撞及被害人之機車，致被害人人車倒地，而被害人確係因本次車禍，造成顱內出血引
起死亡等語。二者對照以觀，顯無上訴人所指事實與理由不一之情形存在。上訴意旨
拘泥辭句，並斷章取義，指有矛盾，殊非適法之第三審上訴理由。又依檢察官督同法
醫師相驗結果，被害人係因顱內出血致死，有勘驗筆錄、相驗屍體證明書及驗斷書在
卷可憑。上訴意旨既不爭執上開證據資料，而依原判決所確認之事實，被害人係於所
騎機車與上訴人之大貨車擦撞後，人車倒地，造成顱內出血不治死亡，本非因與上訴
人之車「直接撞及致死」，是則原判決未再傳訊法醫師為無益之調查，自非審判時應
調查之證據而未予調查，亦非不採納有利於上訴人之證據時應說明其理由之屬，殊無
理由不備可言。至量刑輕重，乃實體法上賦予法院得為自由裁量之事項，倘未逾法律
所定之範圍，即難任意指為違法。原判決明上訴人係向警自首本件犯行，依刑法第
六十二條前段之規定減輕其刑，審酌上訴人之過失情節，肇事後已與被害人家屬和解
並予賠償，及上訴人曾於八十四年間犯業務過失致人於死罪，經判處有期徒刑六月，
緩刑三年，尚在緩刑期內猶不知警惕，再犯本案之罪等情狀，在法定刑內，量處有期
徒刑八月。原判決既未記載有何法定加重上訴人之刑情事，自無刑法第七十一條第一
項：「刑有加重及減輕者，先加後減」規定之適用。上訴意旨(二)核係單純就原判決科
刑之輕重為爭執，要非適法之第三審上訴理由。本件上訴違背法律上之程式，應予駁
回。
據上論結，應依刑事訴訟法第三百九十五條前段，判決如主文。
中      華      民      國    八十六    年     十二     月     十二     日
                              最高法院刑事第二庭
                                  審判長法官  施  文  仁
                                        法官  陳  炳  煌
                                        法官  張  淳  淙
                                        法官  洪  文  章
                                        法官  林  錦  芳
      右正本證明與原本無異
                                              書  記  官
中      華      民      國    八十六    年     十二     月     二十     日
